【裁判字號】    99,交聲,499
【裁判日期】    990514
【裁判案由】    違反道路交通管理處罰條例聲明異議
【裁判全文】
臺灣臺北地方法院交通事件裁定         99年度交聲字第499號
原處分機關  臺北市交通事件裁決所
異  議  人
即受處分人  甲○○
上列受處分人因違反道路交通管理處罰條例案件，對於臺北市交
通事件裁決所中華民國99年3月31日所為之處分（原處分案號：
北市裁罰字第裁22-A00YFJ751號），聲明異議，本院裁定如下：
    主  文
異議駁回。
    理  由
一、異議意旨略以：異議人即受處分人甲○○於民國99年2月2日
    ，因公事前往臺大公館與人有約，惟當時適值下班時間，機
    車停車位不易尋找，異議人因見羅斯福路4段4號前走道上有
    機車停放區，乃慢騎上人行道上去找停車位，旋遭員警攔停
    開立罰單，惟異議人平時習慣即慢騎人行道上停放機車，並
    不知道機車在人行道上應以牽行方式前進，且違規地點亦未
    設置警示牌，希減輕處分等語。
二、原處分機關臺北市交通事件裁決所係以：異議人於99年2月2
    日下午5時36分許，騎乘車牌號碼CYJ-086號重機車，行駛在
    臺北市○○○路○段4號前人行道，經員警予以攔停，並以異
    議人有「行駛人行道」為由開單舉發，異議人於舉發通知單
    上所載應到案日期前提出申訴，經調查後，仍認異議人有上
    開違規事由，依道路交通管理處罰條例第45條第6款、第63
    條之規定，於99年3月31日裁處罰鍰新臺幣（下同）600元（
    異議人業已於99年3月26日繳納罰鍰），並記違規點數1點在
    案。
三、按機器腳踏車行駛之車道，應依標誌或標線之規定行駛；無
    標誌或標線者，不得在人行道行駛；道路交通安全規則第99
    條第1項第6款定有明文。又按汽車駕駛人，爭道行駛而有駕
    車行駛人行道之情形者，處600元以上1,800元以下罰鍰；汽
    車駕駛人駕駛汽車違反道路交通管理處罰條例第45條規定之
    情形者，除依原條款處罰鍰外，並予記違規點數1點，道路
    交通管理處罰條例第45條第6款、第63條第1項第1款分別定
    有明文。又該條例所稱之汽車，包括機器腳踏車在內，同條
    例第3條第8款亦有明定。
四、經查：
(一)、本件異議人確有於前揭時、地，騎乘車牌號碼為CYJ-086號
    之普通重型機車，違規行駛於人行道上，經警當場攔停舉發
    等情，此為異議人所不爭執（參見卷附聲明異議狀、陳情書
    ），並有臺北市政府警察局北市警交大字第A00YFJ751號舉
    發違反道路交通管理事件通知單及臺北市政府警察局中正第
    二分局99年2月25日北市警中正二分交字第09931915700號書
    函等附卷可稽，是異議人有騎乘機車行駛於人行道上之違規
    事實，已足認定。
(二)、異議人雖以：不知道機車在人行道上應以牽行方式前進，且
    違規地點亦未設置警示牌等語。惟人行道設置之旨，係為維
    護行人「行」的安全，人行道上附設劃格機車停車位格係實
    權宜方便，更應注意機車騎士逕自以人車重量行進壓在人行
    道上，致人行道上公共設施承受重力，易損害而肇致人行道
    上路面受損，影響交通往來安全、行人徒步行進安全之虞，
    未來易肇致保養上開人行道之公務機關及其公務員有國家賠
    償責任適用之發生，縱人行道上劃設有停車格，駕駛人仍非
    不得用牽引方式達到將車輛停放在停車格內之結果，以避免
    人行道上之行人受疾行車輛撞擊之危險，異議人捨此不為，
    執意駕車行駛人行道，所辯此節不能解免其違規責任。再者
    ，道路使用人本即有遵守道路交通規則之義務，無待於執法
    人員告知或設立警示牌，乃事理之常，況異議人係合法考領
    有重型機車駕駛執照，此有證號查詢駕駛人資料在卷可佐，
    是其對於前揭道路交通安全規則規定即不得諉而不知，縱上
    開地點未設置警示牌，異議人仍不得行駛人行道，故異議人
    之異議理由顯無足採。
(三)、異議人復辯以：希減輕處罰等語。按汽車駕駛人，有「駕車
    行駛人行道」之違規情節者，依道路交通處罰條例第45條第
    6款之規定，處600元以上1,800元以下罰鍰，已如前述。又
    違反行政法上義務應受法定最高額新臺幣3,000元以下罰鍰
    之處罰，其情節輕微，認以不處罰為適當者，得免予處罰，
    行政罰法第19條第1項固有明文。然該條所稱「情節輕微，
    認以不處罰為適當者」，乃屬交通稽查執行機關裁量職權範
    圍，除行政機關行使裁量權之過程或結果，有逾越權限或濫
    用權力情形，而應以違法論之外，本於權力分立原則，行政
    機關基於交通秩序之維護、確保人車通行之安全等情加以考
    量做成之裁處決定，法院原則上應予尊重。原處分機關以異
    議人上開違規情節，事證明確，且因其已於原舉發通知單所
    載應到案日期，依法提出申訴，同意延後應案期限，而裁以
    最低之罰鍰金額，原處分機關顯已充分考量各項情節，而選
    擇裁罰最低之罰鍰金額。異議人仍執前詞，請求減輕處罰或
    免除處罰一節，洵無足採。
五、綜上所述，本件異議人違反道路交通管理處罰條例第45條第
    6款之違規行為，事證明確。原處分機關援引前開規定，裁
    處異議人罰鍰600元，並依同條例第63條第1項第1款規定，
    記違規點數1點，核無不合。異議人前開所辯各節，均無足
    採。本件聲明異議為無理由，應予駁回。
六、據上論斷，應依道路交通案件處理辦法第19條，裁定如主文
    。
中    華    民    國    99    年    5     月    14    日
                        交通法庭法  官  李殷君
以上正本證明與原本無異
如不服本裁定應於送達後5日內向本院提出抗告狀
                                書記官  殷玉芬
中    華    民    國    99    年    5     月    17    日

司法院資訊處製作；財團法人民間司法改革基金會備份。
